【裁判字號】    95,簡上,567
【裁判日期】    951229
【裁判案由】    違反動產擔保交易法
【裁判全文】
臺灣桃園地方法院刑事判決             95年度簡上字第567號
上  訴  人
即  被  告  甲○○
上列上訴人因違反動產擔保交易法案件，不服本院95年度桃簡字
第1758號中華民國95年8 月1 日第一審簡易判決（聲請簡易判決
處刑案號：95年度偵字第13495 號），提起上訴，本院判決如下
：
    主  文
上訴駁回。
    事  實
一、甲○○於民國94年7 月27日，向和潤企業股份有限公司（下
    稱和潤公司），依動產擔保交易法附條件買賣之規定，以分
    期付款之方式購買車牌號碼9067-EK 號自用小客車，約定總
    價金為新臺幣（下同）577,632 元，為動產擔保交易之債務
    人。雙方約定除頭期款31,000元外，餘款自94年8 月31日起
    ，以1 個月為1 期，共分48期給付，每期支付12,034元，並
    約定車輛存放地點為甲○○之住所即桃園縣蘆竹鄉○○村○
    ○○街1 號4 樓附近之停車處所，於價金未付清之前，該車
    輛所有權仍屬和潤公司，並向交通部公路總局新竹區監理所
    桃園監理站辦理動產擔保交易動產抵押設定登記，甲○○僅
    得依約占有使用，不得任意遷移、讓與、移轉、變賣、質押
    、典當等其他處分。詎甲○○僅繳納4 期款項，自94年12月
    31 日 起即拒不付款，並竟意圖為自己不法之利益，於95年
    3 月1 日，至臺北縣新店市○○路○ 段40號1 樓寶誠當舖，
    將該車典當出質，使債權人和潤公司無法行使抵押物之占有
    以確保其債權之行使，致生損害於債權人和潤公司。
二、案經債權人和潤公司訴請臺灣桃園地方法院檢察署檢察官偵
    查後聲請以簡易判決處刑。
    理  由
一、上訴人即被告甲○○於檢察事務官詢問時坦承以附條件買賣
    方式向和潤公司購買車牌號碼9067-EK 號自用小客車，並僅
    繳納4 期款項，其後將該車典當出質與寶誠當舖之事實不諱
    ，惟矢口否認有違反動產擔保交易法犯行，辯稱：伊不知道
    上開車輛依約定應存放何處云云。經查，上揭犯罪事實，有
    卷附動產擔保附條件買賣契約書、動產擔保交易附條件買賣
    設定登記申請書、和潤公司應收帳款/ 客戶繳款明細表、車
    輛典當紀錄查詢、收當物品資料- 詳細畫面、臺北縣當舖商
    業同業公會證明書及典當存根各1 份可稽，雖被告以前詞置
    辯，然被告於檢察事務官詢問時已供稱上開動產擔保附條件
    買賣契約書係其所簽訂，而該契約書上已載明：本件交易為
    動產擔保附條件買賣，被告於全部價款未付清前，僅得先行
    占有標的物，和潤公司仍對標的物保有所有權，且標的物被
    隱匿、出賣、出質、移轉或其他處分時，和潤公司即得取回
    標的物等事項，被告對契約所約定上開條件，自難謂不知，
    其所辯顯不可採。本件事證明確，被告犯行堪予認定。
二、法律適用：
  (一)刑法及刑法施行法部分條文業經修正公布，並均於95年7 月
    1 日施行。按修正後刑法第2 條第1 項之規定：「行為後法
    律有變更者，適用行為時之法律。但行為後之法律有利於行
    為人者，適用最有利於行為人之法律」，係規範行為後法律
    變更所生新舊法比較適用之準據法，於新法施行後，應適用
    新法第2 條第1 項之規定，為「從舊從輕」之比較；比較時
    應就罪刑有關之共犯、未遂犯、想像競合犯、牽連犯、連續
    犯、結合犯，以及累犯加重、自首減輕暨其他法定加減原因
    （如身分加減）與加減例等一切情形，綜其全部罪刑之結果
    而為比較（最高法院95年度第8 次刑事庭會議決議參照）。
    至行為後刑法條文經修正，惟無有利、不利情形，應適用裁
    判時法（最高法院95年度第21次刑事庭會議決議參照）。又
    如涉及裁量權行使者，須於裁量行使時，方有比較適用問題
    ，如易科罰金、易服勞役、緩刑及保安處分之宣告等。故前
    述一般綜合罪刑之結果而為比較，以決定罪刑之適用時，不
    就易科罰金等列為比較，必須已決定為緩刑、保安處分之宣
    告，所處之刑得易科罰金或易服勞役時，始就各該緩刑等部
    分決定其適用標準，此部分得予割裂適用，是為例外。就緩
    刑而言，刑法第74條緩刑亦於94年1 月7 日修正，並於95年
    7 月1日 施行。惟按犯罪在新法施行前，新法施行後，緩刑
    之宣告，應適用新法第74條之規定（最高法院95年度第8 次
    刑事庭會議決議參照）。就易科罰金、易服勞役而言，則應
    依修正後刑法第2 條第1 項規定，分別適用最有利於行為人
    之法律（最高法院95年度臺上字第5125、5343、6171號判決
    意旨參照）。
  (二)本件被告行為後，關於動產擔保交易法第38條之罪，其法定
    罰金刑最低度部分，由修正前刑法第33條第5款規定為銀元1
    元以上，依罰金罰鍰提高標準條例第1條前段提高為10倍（
    提高後折算為新臺幣30元），修正後刑法第33條第5款則修
    正為新臺幣1 千元以上，以百元計算，經比較行為時法與裁
    判時法，就修正之罰金刑最低度部分，行為時法較有利於被
    告；就修正之拘役部分，行為時法並無不利於被告情形，經
    比較前述新、舊法結果，修正後規定並未較有利於行為人，
    則應依修正後刑法第2 條第1 項前段規定，適用行為時（即
    修正前）之法律。
  (三)被告行為後，關於易科罰金之折算標準，修正前刑法第41條
    第1 項前段規定：「犯最重本刑為5 年以下有期徒刑以下之
    刑之罪，而受6 個月以下有期徒刑或拘役之宣告，因身體、
    教育、職業、家庭之關係或其他正當事由，執行顯有困難者
    ，得以1 元以上3 元以下折算1 日，易科罰金。」又被告行
    為時之易科罰金折算標準，修正前罰金罰鍰提高標準條例第
    2 條前段（現已刪除）規定，就其原定數額提高為100 倍折
    算1 日，則本件被告行為時之易科罰金折算標準，應以銀元
    300 元折算1 日，經折算為新臺幣後，應以新臺幣900 元折
    算為1 日；修正後刑法第41條第1 項前段則規定：「犯最重
    本刑為5 年以下有期徒刑以下之刑之罪，而受6 個月以下有
    期徒刑或拘役之宣告者，得以新臺幣1,000 元、2,000 元或
    3,000 元折算1日 ，易科罰金。」此項修正屬科刑規範事項
    之變更，其折算標準為裁判時所應諭知，亦屬法律變更。就
    修正之易科罰金之折算標準部分，以行為時法較有利於被告
    ，經比較前述新、舊法結果，修正後規定並未較有利於行為
    人，則應依修正後刑法第2 條第1 項前段規定，適用行為時
    （即修正前）之法律。
  (四)核被告所為，係犯動產擔保交易法第38條之罪。原審依動產
    擔保交易法第38條，修正後刑法第2 條第1 項前段、刑法第
    11條前段、修正前刑法第41條第1 項前段，罰金罰鍰提高標
    準條例第1 條前段、修正前罰金罰鍰提高標準條例第2 條，
    量處被告拘役59日，如易科罰金，以銀元3 百元折算1 日，
    其認事用法，均無違誤，量刑亦屬妥適。上訴人即被告僅具
    狀聲明上訴，並未敘明其上訴理由，是上訴人之上訴為無理
    由，應予駁回。
三、被告甲○○經合法傳喚無正當理由不到庭，爰不待其陳述，
    逕行一造辯論而為判決。
據上論斷，應依刑事訴訟法第455 條之1 第1 項、第3 項、第
368 條、第371條，判決如主文。
本案經檢察官楊挺宏到庭執行職務。
中    華    民    國    95    年    12    月    29    日
                  刑事第二庭審判長法  官  徐培元
                                  法  官  林蕙芳
                                  法  官  鄭吉雄
以上正本證明與原本無異。
不得上訴。
                                  書記官  謝至菁
中    華    民    國    95    年    12    月    29    日


司法院資訊處製作；財團法人民間司法改革基金會備份。
